【裁判字號】    97,訴,206
【裁判日期】    970730
【裁判案由】    野生動物保育法
【裁判全文】
臺灣花蓮地方法院刑事判決               97年度訴字第206號
公  訴  人  臺灣花蓮地方法院檢察署檢察官
被      告  甲○○
上列被告因野生動物保育法案件，經檢察官提起公訴（96年度偵
字第5590號），被告於準備程序中，就被訴事實為有罪之陳述，
經本院裁定改行簡式審判程序審理，判決如下：
    主  文
甲○○未具保育類野生動物族群量逾越環境容許量之條件，使用
禁止之方式，獵捕保育類野生動物，處有期徒刑陸月，如易科罰
金，以新台幣壹仟元折算壹日。緩刑參年，並應於判決確定後壹
年內，向公益團體、地方自治團體或社區提陸拾小時之義務勞務
。緩刑期內併付保護管束。扣案之已肢解之山羌、長鬃山羊及台
灣獼猴各壹隻均沒收。
    事  實
一、甲○○明知非基於學術研究或教育之目的，且保育類野生動
    物族群量未逾越環境容許量，不得獵捕宰殺保育類動物，以
    及不得使用陷阱、獸鋏或特殊獵捕工具獵捕宰殺保育類動物
    。竟仍基於非法獵捕宰殺保育類野生動物之犯意，於民國96
    年11月30日上午9 時許，在花蓮縣豐濱鄉玉里林區78林班地
    內，放置獸夾及設置鋼索陷阱，及至同年12月1日上午8時30
    分許，以上開方式獵殺得屬保育類野生動物之山羌、長鬃山
    羊、台灣獼猴各1 隻得手，甲○○即當場將之肢解、火烤，
    並將上開已不堪使用之獸夾、鋼索陷阱丟棄而滅失，嗣後復
    以機車載運上開獵得之保育類動物離去，惟於96年12月3 日
    上午8 時許，行經花蓮縣瑞穗鄉○○○路11公里處，因警執
    行山清工作而當場查獲，並扣得已肢解之山羌、長鬃山羊及
    台灣獼猴各1隻。
二、案經花蓮縣警察局鳳林分局報告臺灣花蓮地方法院檢察署檢
    察官偵查起訴。
    理  由
一、上揭事實，業據被告甲○○於本院準備程序及審理時坦承不
    諱，核與證人即查獲員警朝東榮於偵查中之證詞相符，並有
    花蓮縣政府出具之野生動物鑑識憑證、行政院農業委員會特
    有生物研究保育中心97年4 月28日農特動字0973501981號函
    、查獲照片8 張等在卷可稽，足證被告自白與事實相符，堪
    信真實。是以本案事證已臻明確，被告犯行堪予認定，應依
    法論科。
二、核被告所為，係違反野生動物保育法第18條第1 項及第19條
    第1項第6款之規定，應依同法第41條第1項第1款、第2 款及
    第3款之罪處斷，又按野生動物保育法第41條第1項第1 款、
    第2款、第3款均係就不同情形下，對於保育類野生動物為獵
    捕、宰殺之處罰規定，如僅有其中一款情形之獵捕或宰殺保
    育類野生動物，固祇成立其中一款之獵捕或宰殺保育類野生
    動物罪；如兼具其中多款之情形，因獵捕或宰殺之行為祗有
    一個，仍只成立一罪，不能認為係法規競合或犯罪競合，並
    無刑法第55條之適用（最高法院92年度台上字第6402號判決
    可資參照），是被告所為雖均符合野生動物保育法第41條第
    1 項各款之構成要件，惟其僅有一設陷阱獵捕宰殺保育類動
    物之行為，揆諸上開判決意旨，應僅論以一罪。爰審酌被告
    素行尚佳、其智識程度、生活狀況、犯罪動機、手段、對自
    然環境之影響，及其犯罪後之態度等一切情狀，量處如主文
    所示之刑，並諭知易科罰金之折算標準。另查被告前因違反
    槍砲彈藥刀械管制條例案件經本院判處徒刑，於83年1 月22
    日執行完畢出監，五年內未曾因故意犯罪而受有期徒刑以上
    刑之宣告，有臺灣高等法院被告前案紀錄表1 份在卷可按，
    其偶罹刑章，乃因對法律之意識不足，本院認其經此教訓後
    ，應知警惕，當無再犯之虞，因認其所宣告之刑，以暫不執
    行為適當，爰併宣告緩刑3 年，用啟自新，另依刑法第74條
    第2項第5款規定，命其於判決確定後一年內向執行機關指定
    之公益團體、地方自治團體或社區提供60小時之義務勞務。
    再依同法第93條第1 項第2 款規定，宣告在緩刑期內付保護
    管束，俾能由觀護人予以適當督促，加強其守法之認識，並
    發揮附條件緩刑制度之立意及避免短期自由刑執行所肇致之
    弊端，以期符合緩刑目的。扣案之已肢解之山羌、長鬃山羊
    及台灣獼猴各1 隻，應依野生動物保育法第52條第1 項宣告
    沒收。
據上論斷，應依刑事訴訟法第273 條之1第1項、第299條第1項前
段，野生動物保育法第41條第1項第1款、第2款、第3款、第52條
第1項，刑法第11條前段、第41條第1項前段、第74條第1項第2款
、第2項第5款、第93條第1項第2款，判決如主文。
本案經檢察官孫源志到庭執行職務。
中    華    民    國    97    年    7     月    30    日
                        臺灣花蓮地方法院刑事第二庭
                                    法  官  沈培錚
上列正本證明與原本無異。
如對本判決不服，應於送達後10日內，向本院提出上訴狀。（上
訴狀應記載具體上訴理由並應抄附繕本）
中    華    民    國    97    年    7     月    31    日
                                    書記官
附錄本判決論罪之法律條文：
野生動物保育法第41條：
有下列情形之一，處6月以上5年以下有期徒刑，得併科新臺幣20
萬元以上100萬元以下罰金：
一、未具第18條第1項第1款之條件，獵捕、宰殺保育類野生動物
    者。
二、違反第18條第1項第2款規定，未經中央主管機關許可，獵捕
    、宰殺保育類野生動物者。
三、違反第19條第1項規定，使用禁止之方式，獵捕、宰殺保育
    類野生動物者。
於劃定之野生動物保護區內，犯前項之罪者，加重其刑至三分之
一。
第 1 項之未遂犯罰之。


司法院資訊處製作；財團法人民間司法改革基金會備份。
